【裁判字號】    89,訴,2932
【裁判日期】    900315
【裁判案由】    懲治盜匪條例
【裁判全文】
臺灣臺中地方法院刑事判決                        八十九年度訴字第二九三二號
    公  訴  人  臺灣臺中地方法院檢察署檢察官
    被      告  甲○○
    指定辯護人  本院公設辯護人乙○○
    被      告  丁○○
右列被告因懲治盜匪條例案件，經檢察官提起公訴（八十九年度偵字第九九０二號）
，本院判決如左：
    主  文
甲○○共同意圖為自己不法所有，以強暴致使不能抗拒而取他人之物，累犯，處有期
徒刑玖年。盜匪所得之行動電話壹具（ACER G530型，銀色，手機序號000000
000000000）發還被害人丙○○。
丁○○意圖為自己不法之所有，而侵占離本人所持有之物，處罰金貳仟元，如易服勞
役，以佰元折算壹日。
    事  實
一、甲○○曾因施用毒品案件，經法院判處有期徒刑三年三月確定，於民國八十三年
    五月十日入監執行，並於八十五年一月五日假釋付保護管束，嗣於假釋期滿前之
    保護管束期間被撤銷假釋，於八十六年三月二十八日入監執行殘刑二年九月一日
    ，至八十八年十二月二十八日執行完畢，仍不知悔改，竟夥同賴正杰、丁○○（
    以上二人盜匪罪部分，已另由臺灣臺中地方法院檢察署移由臺灣南投地方法院併
    案審理），共同基於意圖自己不法所有之犯意聯絡，於八十九年四月十一日凌晨
    四時二十分許，由賴正杰駕駛一部車牌號碼不詳之豐田白色自用小客車，搭載甲○○、丁○○二人，在台中縣烏日鄉○○村○○路光明一號橋前佯裝警察路檢，
    由丁○○攔下當時騎乘機車路過之丙○○，丙○○見情況不對，轉身逃離，然甲○○、丁○○仍追上丙○○，並將之壓倒於地上，致使丙○○不能抗拒而強取其
    身上及機車置物箱內之金錢計新台幣（下同）一千二百元，復強押丙○○上車，
    以膠帶綑綁丙○○雙手、雙眼及嘴巴，使其不能抗拒而強取其身上皮包內之身分
    證、駕照、行照、健保卡、台新銀行信用卡、溪埧農會提款卡、中興銀行提款卡
    、七信提款卡、華南銀行提款卡、郵局提款卡、行動電話（ACER G530，手機序
    號000000000000000）等物，又出言恐嚇稱：要說出提款卡密碼
    ，不然就要讓妳死等語，使黃女因而心生畏懼而告知溪埧農會提款卡密碼，甲○○等三人隨即繼續強押黃女，驅車至霧峰鄉○○路霧峰鄉農會前之自動提款機，
    先由甲○○下車提款，甲○○下車後，隨手拿取停於提款機前之機車置物籃內之
    黃色雨衣作為掩飾，但未領到錢，而換由賴正杰披上前開黃色雨衣，前去提領得
    款一萬二千元（起訴書誤載為一萬九千元），得手後，將黃女載至台中縣烏日鄉
    大里溪畔棄置，皮包內其餘證件，則丟棄在草屯鎮南開工專附近水溝內，嗣經丙○○訴由台中縣警察局烏日分局報請臺灣臺中地方法院檢察署檢察官指揮偵辦，
    於八十九四月二十八日下午八時許，持臺灣臺中地方法院檢察署檢察官搜索票至
    南投縣埔里鎮○○街二一九巷三二號賴正杰住處，查獲賴正杰、丁○○二人，供
    出上情。
二、丁○○於八十九年四月中旬某日，在台中市○○路與五權路交叉路口，不詳店名
    之超市前，拾得李盈興所有之汽、機車駕駛執照各一枚（係於八十九年四月二十
    二日晚上某時，李盈興將其所有車號ＮＸ─０九二八號箱型自小客車放置在台中
    市○○區○○路一段三十一之十九號前時，連同車內小皮包為不詳姓名之人竊取
    ，而離李盈興本人持有），竟意圖自己不法之所有，將之侵占入己。
三、案經被害人丙○○訴告訴及由台中縣警察局烏日分局移送臺灣臺中地方法院檢察
    署檢察官偵查起訴。
    理  由
一、訊據被告施建鋒固坦承有共同實施右揭強盜犯行，但辯稱：起訴書所指的情節與
    事實有出入，案發當日伊並無強押被害人丙○○上車，只有下車幫丁○○開車門
    而已，伊當時喝醉酒，坐在汽車右前座，丁○○將伊叫醒，伊就下去開後車門讓
    丁○○將被害人押入車內，是丁○○把被害人雙手綑綁及貼膠帶，丁○○有叫伊
    幫忙找膠帶，但是伊沒有幫忙找。伊雖然有下去領錢，但是故意告訴丁○○說被
    害人的提款卡領不到錢，因為丁○○與賴正杰以前曾經以暴力脅迫伊一起去犯案
    ，所以伊不敢立刻離開現場，當賴某二人領完錢之後，伊有叫他們趕快放人，並
    且把被害人手上的膠帶撕開，以便其離開現場。伊事後分得四千元，但隔天伊又
    把錢給丁○○云云。
  (一)經查，被害人丙○○於八十九年四月十一日警訊中指述：「我於八十九年四月十
    一日凌晨四時二十分許，駕駛重機車ＮＲＥ─二一六號，由光明路台中方向往溪
    南方向行駛，行經光明路光明一號橋前，忽然有乙部車過來，（跟我同方向），
    打開車窗手拿乙支紅色指揮棒將我欄下來，然後有一名男子下車叫我將證件拿出
    來，該名男子身穿類似警察衣服，然後約五分鐘又有一名男子下車，當時我感覺
    不對，就跑向對面車道，該兩名男子就追上來把我壓在地上，就把我帶上車，然
    後我聽到開車的男子叫他們二人將我綑綁，然後他們就用膠布貼住我的眼睛、嘴
    巴及雙手綑綁，於車內並將我皮夾搶過去，然後就問我皮夾內提款卡號碼，我就
    告訴他提款卡只有農會裡面還有錢，於是對方載我到提款機領錢，領完錢後就將
    我載到堤岸路（五福方向）將我丟下車。」、「我被他綑綁上車後有二人就將我
    綑綁並壓在後面乘客座，用衣服將我蓋住，所以我不知道歹徒載我至何處領錢，
    只有感覺繞來繞去約十多分鐘，而提款卡內有現金一萬九千元，被歹徒領現金一
    萬二千元。除被領走現金一萬二千元外，我身上現金三百元，及機車置物箱九百
    元，及被歹徒拿走之黑色皮夾，內有我本人所有之身分證、駕照、行照、健保卡
    、台新銀行信用卡及中興銀行、溪埧農會、七信、提款卡、郵局提款卡及我的大
    哥大（ACER G530，銀色，號碼為0000－000000）」、「歹徒共有三
    人，其中二名，一名約一百六十多公分，中等身材，穿著類似警察制服，額頭貼
    著米色繃帶，而另一名約一百七十多公分，高高瘦瘦，長相我沒有看清楚，另外
    一名駕駛因沒有下車，所以不知道其特徵：：」等語；復於八十九年四月二十八
    日警訊中明確指證：「（問：警方依線索查獲三名涉嫌人，經你當場指認，有無
    強盜你財物之人？）經我當場指認就是他（丁○○），另外一個（賴正杰）經我
    聽他的聲音，是在前座開車的人，我肯定。」、「（問：你所指認之丁○○在強
    盜你的財物時，是從事何事？）丁○○就是拿指揮棒要攔我停車之人，之後他也
    有下車追我，把我壓在地上並架上車子」、「（問：你所指認之賴正杰為何是聽
    聲音？）因當時賴正杰他沒下車追我，我被架上車後即被綑綁雙手，眼睛、嘴巴
    均被膠布貼著，所以我看不見駕駛人，但我聽他們在車上交談的聲音，所以我能
    肯定賴正杰是駕駛人。」等語甚詳。而同案被告丁○○於八十九年四月二十九日
    警訊中則供稱：「（問：你有無於八十九年四月十一日凌晨四時二十分在烏日鄉
    ○○路光明一號橋前強盜被害人丙○○之財物？）我有參與。」、「（問：該件
    強盜案共有幾人參與？）是由我及賴正杰、甲○○三人共同做的。」、「當時由
    甲○○駕駛一部白色自小客車」，我坐於右前座，我大哥賴正杰坐於左後座，車
    子行駛至烏日鄉○○路光明一號橋前時，見被害人丙○○獨自一人騎摩托車，我
    就持紅色燈光指揮棒指示丙○○停車，當時丙○○就跟我說你不是警察，然後就
    開始跑，甲○○見狀就下車跑向丙○○，然後將她押倒在地上，先將丙○○身上
    三百元搶走，再將皮包搶走，然後甲○○再將丙○○押到車上後座內，我乃叫我
    大哥賴正杰到駕駛座開車，甲○○在車上並用膠帶將丙○○的雙手及雙眼綑綁住
    ，甲○○當時就出言恐嚇丙○○說出提款卡密碼，不然就要讓她死，丙○○就將
    密碼說出，我們就將車子開到霧峰鄉○○路霧峰農會前，當時先由甲○○下車前
    往提款機領錢，因甲○○緊張所以領不到錢，我乃叫我大哥賴正杰再下去提領，
    共領得一萬九千元，得手後我們就將丙○○載到烏日鄉○○路附近堤岸邊道路將
    她放下，我們就將車駛離現場後逃逸，車子行駛一段路後，我和我大哥賴正杰就
    先行下車，車子由甲○○開走，我們就自行坐車返家。」、「（問：你們所提領
    之一萬九千元如何朋分？）甲○○分得八千元，我分得一萬一千元。」等語。又
    賴正杰於八十九年四月二十九日警訊中供稱：「（問：警方提示八十九年四月十
    一日丙○○被強盜案現場採集指紋經刑事警察比對核發鑑定結果，請問你是否涉
    及該案？）有的。」、「（問：該案共犯有幾人？由誰計劃？行搶經過情形？財
    物分配？）該案有三人參與，除我外另有三弟丁○○和朋友甲○○三人，該案無
    預先計劃，我們三人在做案前在台中市遊玩，甚覺疲累，我躺於後座休息，待要
    做案前甲○○叫醒我，要我到駕駛座開車，他倆則陸續下車，我停車在原地等他
    們，過不久三弟和施則押一名女子上車，上車後施利用預先準備的膠帶綑綁該女
    子雙手及矇住眼睛，我告訴該女子我們袛要錢不要人，要該女子配合，三弟和甲○○亦有在場助威，該女子在無奈之下說出提款卡密碼，後先由施持提款卡提款
    惟未達成目的，施再將提款卡交付我，由我在霧峰農會提款機提領一萬餘元，並
    將該女子載至烏日鄉大里溪畔棄置，我等三人則返埔里家中休息」、「（問：財
    物如何分配？有無搶得乙具行動電話？）現金由我分發平均分成三份，每人乙份
    ，我沒有拿行動電話，至於皮包內之各項證件和資料，我丟在草屯鎮南開工專附
    近水溝」等語。經核其三人前開所言，除被害人指述其被盜領之金額為一萬二千
    元，同案被告丁○○供述之盜領之金額為一萬九千元，二者略有出入以外，其餘
    情節均大致相符，足認被告甲○○當時確有下車追趕被害人，並將其押到車上綑
    綁之行為，被告甲○○辯稱伊當時喝醉酒，僅於被告丁○○將伊叫醒時，下車開
    啟後車門讓丁○○將被害人押入車內，是丁○○把被害人雙手綑綁及貼膠帶云云
    ，純係事後避重就輕之詞，非可採信。至於被告盜領之金額，參酌賴正杰供稱：
    現金由伊分發，平均分成三份，每人一份；及被告施建鋒於本院審理時供稱伊分
    得現金四千元等情，應以被害人指述之一萬二千元較為可採。
  (二)另被告丁○○於本院九十年三月一日審理時，雖翻異其於警訊中之供述，改稱：
    「當時我是和甲○○、朋友『小白』一起喝酒，我們是開賴正杰的車子，因為賴
    正杰在當天凌晨二、三時許打電話向我要車，我就和他約在霧峰鄉的農會。賴正
    杰沒有和我們一起去做強盜的案子，『小白』的名字我不知道，我們是在吸安非
    他命的時候認識的。」、「是我下車把丙○○押上車的。那天本來是我開車，那
    時剛好經過一座橋，小白在車上說欠錢，當時剛好看到丙○○，小白說把丙○○
    攔下來好了，後來我就下車把丙○○攔下來，換小白開車，我們本來是要搶丙○○的皮包而已，後來丙○○看到我下車以後，就喊救命，那時因為剛好靠近警局
    旁，我很害怕，所以才把她帶上車。是我壹個人把丙○○押上車的，當時甲○○
    坐在後左車門邊即駕駛座後座的門邊，他幫我開門，換小白到後座押住被害人，
    然後由我開車，甲○○坐我旁邊即副駕駛座邊。是小白用膠帶把丙○○的手腳綑
    綁的。丙○○皮包內的東西，是我下車抓她的時候，掉在地上，我順便撿起來的
    ，我沒有恐嚇丙○○說出提款卡的密碼否則要讓她死，我只有叫她說出密碼而已
    ，知道密碼之後，我們就到霧峰鄉農會的自動提款機，第一次我是叫甲○○去領
    ，剛好車上有一件塑膠雨衣，我就叫甲○○穿著去領，但是因為他不會領，所以
    沒有領到錢，第二次換我下去領，領到一、二萬元左右，確實金額已經忘記了，
    賴正杰並沒有去領錢。」云云，惟被告施建鋒於本院九十年二月十五日審理時業
    已供稱：實際上並沒有叫『小白」的人，是丁○○於偵查中叫伊掩護賴正杰，伊
   於偵查中才謊稱共犯係一名綽號『小白』之人，雨衣是在提款機附近的機車上拿
    的；又本院提示偵查卷第三十八頁所附之照片（八十九年四月十一日提款機監視
    器所攝得），被告甲○○供稱：第一個（即該頁上方照片）是我，但是第二個（
    即該頁下方照片）不是我，是賴正杰等語，參照前開被害人丙○○之指述及被告
    丁○○、賴正杰於警訊中之供述，足認被告丁○○於本院審理時所言，純係迴護
    其兄賴正杰之不實供述，殊非可採。雖被告丁○○於檢察官八十九年四月二十九
    日訊問時及本院九十年三月一日審理時均指稱伊曾遭警刑求，且檢察官於前開訊
    問期日勘驗被告丁○○及賴正杰之身體，丁○○背部有４×５公分之瘀傷，膝蓋
    內側有繩子的勒痕及口角破裂；賴正杰右手腕有瘀傷，惟渠二人於檢察官該次訊
    問時均矢口否認犯行，是其二人供述之真實性並非無疑，且於八十九年四月二十
    八日下午八時許，與被告丁○○、賴正杰二人同時為警查獲之白家任（其所涉毒
    品危害防制條例案件由警方另行處理）於偵查中亦供稱其並未看見警察打丁○○
    等語，而被告丁○○、賴正杰之身上固有傷痕，惟並無積極證據足資認定係遭警
    刑求所致，是難認被告丁○○之刑求抗辯為可採，足信其與賴正杰於警訊中之自
    白係於基於自由意思所為之任意性自白，自堪採為論罪之依據。
  (三)末查，被告甲○○辯稱丁○○與賴正杰以前曾經以暴力脅迫伊一起去犯案等語，
    固據本院調取八十九年感裁字第二九號丁○○流氓案件卷宗查閱結果，確有證人
    Ａ２指稱丁○○曾找甲○○做案，並將甲○○帶到埔里天一飯店，拿槍敲甲○○
    頭部屬實，惟該次被告甲○○並未犯案，而被告甲○○於八十九年四月十一日強
    盜被害人丙○○當天並未受他人脅迫，尚難認被告甲○○主觀上無犯罪之故意及
    不法所有之意圖，此外復有霧峰農會提款機錄影帶、被告甲○○、賴正杰提款照
    片二張及內政部警政署刑事警察局就賴正杰留於黃色雨衣上之指紋之鑑定書附卷
    可稽，綜合上述，被告甲○○與被告丁○○、賴正杰共同強盜被害人丙○○之事
    實，事證至為明確，其犯行洵堪認定。
二、另被告丁○○就其侵占李盈興所有之汽、機車駕駛執照之犯行已坦承不諱，並經
    被害人李盈興之妻戊○○警訊中之指述甚詳，復有被害人李盈興贓物領據一紙（
    由李盈興委由其妻戊○○出具）附卷足資佐證，被告丁○○侵占之犯行堪以認定
    。
三、核被告甲○○所為，係犯懲治盜匪條例第五條第一項第一款之盜匪罪。被告丁○○係犯刑法第三百三十七條之侵占離本人所持有之物罪。被告甲○○與丁○○、
    賴正杰就盜匪之犯行，有犯意聯絡及行為分擔，為共同正犯。被告甲○○曾因施
    用毒品案件，經法院判處有期徒刑三年三月確定，於八十三年五月十日入監執行
    ，並於八十五年一月五日假釋付保護管束，嗣於假釋期滿前之保護管束期間被撤
    銷假釋，於八十六年三月二十八日入監執行殘刑二年九月一日，至八十八年十二
    月二十八日執行完畢，有臺灣臺中地方法院檢察署刑案資料查註紀錄表在卷可稽
    ，其於五年以內再犯本件有期徒刑以上之罪，為累犯，應依刑法第四十七條規定
    加重其刑。爰審酌被告施建鋒素行不佳、於深夜以暴力手段強押夜歸女子，造成
    被害人心理恐懼甚深，且其行為危害社會治安至鉅，及其前開犯行非居於首謀地
    位；及被告丁○○侵占之行為所造成之危害尚非重大，犯後亦已坦承犯行等一切
    一切情狀，分別量處如主文所示之刑，丁○○部分並諭知易服勞役之折算標準。
    又被告甲○○與丁○○、賴正杰盜匪所得之現金一萬三千二百元並未扣案，以被
    告強盜之目的意在得財之情節觀之，足認已經花用殆盡而不存在，另被害人之皮
    包及皮包內之身分證、駕照、行照、健保卡、台新銀行信用卡、溪埧農會提款卡
    、中興銀行提款卡、七信提款卡、華南銀行提款卡、郵局提款卡經共犯賴正杰丟
    棄在草屯鎮南開工專附近水溝內，業據其供述在卷，亦應認已滅失而不存在，均
    毋庸再為發還之諭知。另渠等盜匪所得之行動電話一支雖未扣案，但目前尚為不
    詳姓名之人使用中，有臺灣大哥大股份有限公司之通話紀錄影本一紙在卷可稽，
    足認並未滅失，爰依懲治盜匪條例第七條第一項規定諭知發還被害人丙○○。
據上論斷，應依刑事訴訟法第二百九十九條第一項前段，懲治盜匪條例第五條第一項
第一款、第七條第一項、第八條，刑法第二十八條、第三百三十七條、第四十七條、
第四十二條第二項，罰金罰鍰提高標準條例第一條前段、第二段，判決如主文。
中      華      民      國      九十      年      三      月    十五    日
                                        法  官    陳  慧  珊
右正本證明與原本無異。
如不服本判決，應於送達後十日內向本院提出上訴狀 （須附繕本） ，上訴於台灣高等
法院台中分院。
                                        書記官
中      華      民      國      九十   年      三      月    二十    日
附錄論罪科刑法條
懲治盜匪條例第五條第一項第一款
有左列行為之一者，處無期徒刑或七年以上有期徒刑：
一、意圖為自己或第三人不法所有，以強暴、脅迫、藥劑、催眠術或他法，致使不能
    抗拒，而取他人之物或使其交付者。
刑法第三百三十七條：意圖為自己或第三人不法之所有，而侵占遺失物、漂流物或其
他離本人所持有之物者，處五百元以下罰金。


司法院資訊處製作；財團法人民間司法改革基金會備份。
